【裁判字號】    98,交聲,2215
【裁判日期】    980812
【裁判案由】    違反道路交通管理處罰條例聲明異議
【裁判全文】
臺灣臺北地方法院交通事件裁定        98年度交聲字第2215號
原處分機關  臺北市交通事件裁決所
異  議  人
即受處分人  乙○○
上列受處分人因違反道路交通管理處罰條例案件，對於臺北市交
通裁決所中華民國98年6月25日所為之處分（原處分案號：北市
裁罰字第裁22-C00000000、裁22-C00000000、裁22-C00000000號
裁決書）聲明異議，本院裁定如下：
     主  文
異議均駁回。
    理  由
一、按道路交通管理處罰條例所稱之「車輛」，係指在道路上以
    原動機行駛之汽車（包括機器腳踏車）或以人力、獸力行駛
    之車輛；道路交通安全規則所稱之「汽車」，係指在道路上
    不依軌道或電力架線而以原動機行駛之車輛（包含機器腳踏
    車），道路交通管理處罰條例第3條第8款、道路交通安全規
    則第2條第1項第1款定有明文。次按機器腳踏車駕駛人或附
    載座人未依規定戴安全帽者，處駕駛人新臺幣（下同）500
    元罰鍰，道路交通管理處罰條例第31條第6項定有明文。再
    汽車駕駛人，行經有燈光號誌管制之交岔路口闖紅燈者，處
    1,800元以上5,400元以下罰鍰，道路交通管理處罰條例第53
    條第1項亦有明文。又汽車駕駛人，駕駛汽車有違反本條例
    之行為，經交通勤務警察或依法令執行交通稽查任務人員制
    止時，不聽制止或拒絕停車接受稽查而逃逸者，除按各該條
    規定處罰外，處3,000元以上6,000元以下罰鍰，道路交通管
    理處罰條例第60條第1項亦有明定；另汽車駕駛人違反道路
    交通管理處罰條例第53條、第60條第1項規定者，除依原條
    款處罰鍰外，並各記違規點數3點、1點，亦為同條例第63
    條第1項第3款、第1款所明定。
二、本件異議人即受處分人乙○○所有車牌號碼786-CUL號重型
    機車（下稱系爭機車），於民國98年3月18日晚間10時54分
    許，行經臺北縣三重市○○○路與大同南路有燈光號誌管制
    之交岔路口時，竟於燈光管制號誌為紅燈時仍穿越交岔路行
    駛，且駕駛人未依規定戴安全帽，為臺北縣政府警察局交通
    警察大隊三重分隊警員甲○○當場以警鳴器及喊話器示意停
    車受檢，惟系爭機車竟拒絕停車接受稽查並加速逃逸，員警
    乃記下車號、車種、車輛顏色、駕駛人特徵等資料，以受處
    分人有違反道路交通管理處罰條例第31條第6項、第53條第1
    項、第60條第1項規定之行為掣單逕行舉發，嗣受處分人於
    舉發通知單上所載應到案日期即98年4月23日前向原處分機
    關提出申訴，經原處分機關請舉發單位調查結果，仍認受處
    分人有前開違規行為，原處分機關乃於98年6月25日依前揭
    道路交通管理處罰條例第31條第6項、第53條第1項、第60
    條第1項、第63條第1項第3款、第1款（裁決書漏引第1項第3
    款、第1款）規定，分別裁處受處分人罰鍰500元、1,800元
    、3,000元，並記違規點數3點、1點（共4點）。
三、本件異議人聲明異議意旨略以：伊收到的罰單並沒有寄上照
    片，雖然後來警察有寄照片給伊，但是照片顯示都是暗的，
    連車號都看不到，所以無從證明是伊的車子，伊當天人在新
    店，違規車輛不是伊騎乘的，為此聲明異議，請求撤銷原處
    分等語。
四、經查：
（一）本件受處分人所有系爭機車，於前揭時、地，因闖紅燈，
      且駕駛人未依規定戴安全帽，為臺北縣政府警察局交通警
      察大隊三重分隊警員甲○○當場以警鳴器及喊話器示意停
      車受檢，惟系爭機車竟拒絕停車接受稽查並加速逃逸之事
      實，業據證人即本件舉發違規之員警甲○○到庭證稱：當
      時伊正在執行巡邏的勤務，是由伊一個人開著警車在執勤
      ，由三重市○○○路要左轉環河南路時，異議人的車輛，
      正好從環河南路闖紅燈，往蘆洲方向行駛，於是伊就跟著
      該車準備攔檢該車，但該車不停繼續行駛，伊有使用警報
      器、喊話器，喊違規車輛的車號，示意渠停車，伊同時也
      以警車上固定在右前座前方擋風玻璃上的個人相機採證，
      當時相機是以錄影的方式採證，以伊當時現場目擊之狀況
      ，能明確的看到車牌號碼，且伊當時看到該輛機車顏色是
      白色，廠牌為山葉機車，機車上乘坐2人，前座駕駛沒有
      戴上安全帽，後座人員有戴上安全帽。當天後來沒有攔查
      到該輛機車，該輛機車逃逸之方向為環河南路，渠是行駛
      在環河南路上，是朝向環河北路的方向行駛等語明確（本
      院卷第28頁反面至29頁）；甲○○身為執法人員，與受處
      分人既素不相識，且無任何宿怨仇隙，衡情證人應無在執
      行交通勤務中，刻意舉發素不相識、毫無冤仇之受處分人
      ，且甘冒偽證之罪責，於本院調查中到庭具結為虛偽之陳
      述，以羅織誣陷受處分人之可能或必要；再參以本院於98
      年7月28日當庭勘驗證人甲○○當日所拍攝之蒐證光碟，
      經勘驗結果違規車輛之違規情形確與證人所述情節相符，
      此有本院勘驗光碟筆錄可稽，而影片中所拍攝之違規車輛
      雖因夜間視線昏暗，並未明顯拍攝到車牌號碼及駕駛人有
      無依規定戴安全帽，然證人確有以喊話器示意：「786-CU
      L，靠右，786-CUL」、「再不停車，786-CUL」等語，且
      參酌證人所駕警車當時距違規車輛非遠，足認證人當時目
      視所及，確實能明白確認違規車輛之車牌號碼及其上駕駛
      人未依規定戴安全帽之情無訛，復有臺北縣政府警察局舉
      發違反道路交通管理事件通知單3紙、臺北縣政府警察局
      三重分局98年5月7日北縣警重交申第0980021668號函在卷
      可憑。從而，本件事證明確，受處分人闖紅燈，且駕駛人
      未依規定戴安全帽，經交通勤務警察制止時，拒絕停車接
      受稽查而逃逸之違規行為，堪以認定。
（二）又按本條例之處罰，受舉發違反道路交通管理事件之受處
      罰人，認為受舉發之違規行為應歸責他人者，應於舉發違
      反道路交通管理事件通知單應到案日期前，檢附相關證據
      及應歸責人相關證明文件，向處罰機關告知應歸責人，處
      罰機關應即另行通知應歸責人到案依法處理。逾期未依規
      定辦理者，仍依本條例各該違反條款規定處罰，道路交通
      管理處罰條例第85條第1項亦有明定，蓋汽車、機車等並
      非所有權人始得專屬使用，亦得因故出借他人，而該他人
      資料自為所有權人所明知之故。查本件舉發係依前開條例
      第7條之2第1項第1款、第4款規定而為之逕行舉發，倘非
      受處分人使用車輛，另有應為歸責之人，則應由受處分人
      於應到案期限前將應歸責人之資料、證據向處罰機關告知
      ，惟本件受處分人於應到案期限前並未告知應歸責之人，
      且系爭機車並無借給他人使用，亦為受處分人當庭所自承
      ，是本件原處分機關以系爭機車所有權人即受處分人為處
      罰對象並無違誤，從而，受處分人辯稱：伊當天人在新店
      云云，亦無足採。
五、綜上所述，受處分人所有系爭機車確有於前開時、地，闖紅
    燈且駕駛人未依規定戴安全帽，經交通勤務警察制止時，拒
    絕停車接受稽查而逃逸之違規行為。原處分機關依前開道路
    交通管理處罰條例第31條第6項、第53條第1項、第60條第1
    項、第63條第1項第3款、第1款（裁決書漏引第1項第3款、
    第1款）規定，分別裁處受處分人罰鍰500元、1,800元、
    3,000元，並記違規點數3點、1點（共4點），尚無違誤。受
    處分人猶執前詞指摘原處分不當，為無理由，自應將其異議
    駁回。
據上論斷，依道路交通案件處理辦法第19條，裁定如主文。
中    華    民    國    98    年    8     月    12    日
                              交通法庭法  官  楊蕙芬
以上正本證明與原本無異
如不服本裁定應於送達後5日內向本院提出抗告狀
                                      書記官  馬正道
中    華    民    國    98    年    8     月    13    日


司法院資訊處製作；財團法人民間司法改革基金會備份。
